【裁判字號】    95,重訴,60
【裁判日期】    951116
【裁判案由】    毒品危害防制條例等
【裁判全文】
臺灣桃園地方法院刑事判決              95年度重訴字第60號
公  訴  人  台灣桃園地方法院檢察署檢察官
被      告  丙○○
                    （現於臺灣桃園看守所羈押中）
指定辯護人  本院公設辯護人楊晴翔
被      告  己○○
    （原名黃榮華）
                    （現於臺灣桃園看守所羈押中）
選任辯護人  陳麗真律師
            陳郁仁律師
被      告  戊○○
                    （現於臺灣桃園看守所龍潭女所羈押中）
選任辯護人  鄭斌濟律師
上列被告等因違反毒品危害防制條例等案件，經檢察官提起公訴
（95年度偵字第10506 號），本院判決如下：
    主  文
丙○○共同運輸第一級毒品，處有期徒刑拾肆年，扣案之第一級
毒品海洛因共陸拾包（海洛因驗餘合計淨重壹仟壹佰捌拾捌點
伍捌公克，純度為佰分之捌拾捌點肆柒至佰分之捌拾柒點伍壹，
純質淨重壹仟零肆拾伍點柒捌公克，含重肆拾捌點伍壹公克之包
裝袋共陸拾個）均沒收銷燬之；扣案之透明膠帶壹團、ＬＧ牌
行動電話（搭配門號為0000000000號，不含ＳＩＭ卡
）、摩托羅拉牌行動電話（搭配門號為0000000000號
，不含ＳＩＭ卡）、ＶＩＴＯ牌行動電話（搭配門號為0000
000000號，不含ＳＩＭ卡）各壹具均沒收。
己○○共同運輸第一級毒品，處有期徒刑拾貳年，扣案之第一級
毒品海洛因共陸拾包（海洛因驗餘合計淨重壹仟壹佰捌拾捌點
伍捌公克，純度為佰分之捌拾捌點肆柒至佰分之捌拾柒點伍壹，
純質淨重壹仟零肆拾伍點柒捌公克，含重肆拾捌點伍壹公克之包
裝袋共陸拾個）均沒收銷燬之；扣案之透明膠帶壹團、ＬＧ牌
行動電話（搭配門號為0000000000號，不含ＳＩＭ卡
）、摩托羅拉牌行動電話（搭配門號為0000000000號
，不含ＳＩＭ卡）、ＶＩＴＯ牌行動電話（搭配門號為0000
000000號，不含ＳＩＭ卡）各壹具均沒收。
戊○○共同運輸第一級毒品，處無期徒刑，禠奪公權終身。扣案
之第一級毒品海洛因共陸拾包（海洛因驗餘合計淨重壹仟壹佰
捌拾捌點伍捌公克，純度為佰分之捌拾捌點肆柒至佰分之捌拾柒
點伍壹，純質淨重壹仟零肆拾伍點柒捌公克，含重肆拾捌點伍壹
公克之包裝袋共陸拾個）均沒收銷燬之；扣案之透明膠帶壹團
、ＬＧ牌行動電話（搭配門號為0000000000號，不含
ＳＩＭ卡）、摩托羅拉牌行動電話（搭配門號為0000000
000號，不含ＳＩＭ卡）、ＶＩＴＯ牌行動電話（搭配門號為
0000000000號，不含ＳＩＭ卡）各壹具均沒收。
    事  實
一、緣戊○○與丁○○（未據起訴）是夫妻關係、陳明智（綽號
    「老小」則係丁○○之胞弟（未據起訴），而丁○○透過其
    兄陳塗樹（不知情）結識丙○○；丙○○、己○○（原名黃
    榮華）則係朋友關係。戊○○、丁○○及陳明智等人均明知
    海洛因係屬毒品危害防制條例第二條第二項第一款所列之第
    一級毒品，並屬行政院依據懲治走私條例第二條第四項規定
    公告之管制進口物品，未經許可不得運輸，亦不得私運進口
    ，為謀自柬埔寨輸入海洛因以賺取不法利益，在民國九十五
    年某日（四月十三日之前），由丁○○出面邀約丙○○擔任
    俗稱之「交通」（即負責將毒品從國外攜帶進入台灣之人）
    ，表明由丁○○、陳明智及戊○○等人提供台灣至柬埔寨之
    來回機票、食宿等交通生活費用，同時許以待成功將毒品輸
    入台灣地區後，將給付新台幣（下同）十五萬元之報酬，並
    約使丙○○再代覓一名適當人選與丙○○一同前往柬埔寨攜
    帶毒品海洛因入境台灣，丙○○轉而邀約友人己○○，而丙○○、己○○均明知丁○○等人許以高額報酬要其自柬埔寨
    攜帶返台之物品係海洛因（俗稱四號），屬毒品危害防制條
    例第二條第二項第一款所列之第一級毒品，並屬行政院依據
    懲治走私條例第二條第四項規定公告之管制進口物品，未經
    許可不得運輸，亦不得私運進口，竟因己身經濟情況不佳，
    貪圖報酬而應允之，自任「交通」並提供渠等身分證件供戊○○、丁○○等人訂購機票及安排住宿等事宜。戊○○及其
    夫丁○○、小叔陳明智與丙○○、己○○等人基於共同之犯
    意聯絡及行為分擔，由丁○○等人支付機票、簽證及行程所
    有食宿費用，首推由丁○○負責向旅行社辦理丙○○、己○○之購票、訂機位等事宜，繼由戊○○全程帶同丙○○及己○○往返柬埔寨與台灣兩地，以便就近監督，另連絡滯留於
    柬埔寨之陳明智安排在柬埔寨當地食宿及運毒事宜，待丙○○、己○○走私運輸毒品返國入境，再由戊○○負責聯絡接
    應取貨。
二、謀議既定後，戊○○、丁○○及陳明智等人首於九十五年四
    月十三日至十六日期間，安排戊○○帶同丙○○、己○○以
    觀光名義前往柬埔寨，該次返國時，發現海關關員及員警均
    未針對丙○○、己○○、戊○○進行特別檢查，認上開謀議
    可行，遂共同基於運輸及私運屬管制進口物品之毒品海洛因
    進入我國國境內之犯意聯絡，戊○○自行向設於台北市○○
    路附近之「鴻毅旅行社」洽購其本人前往柬埔寨所需之電子
    機票，另於九十五年五月二日，換由丁○○出面向「鴻毅旅
    行社」不知情之員工乙○○洽購丙○○、己○○前往柬埔寨
    之電子機票等事宜，並於九十五年五月三日安排妥適後，丁○○撥打丙○○所持用之行動電話（搭配門號為00000
    00000號）告以確定出發日期為九十五年五月六日上午
    ，並要丙○○轉知己○○，安排己○○於出發前至丙○○家
    中等候一同出發，嗣於九十五年五月五日十八時十五分許，
    戊○○更親自撥打電話予丙○○，再次確認出發時間。翌日
    上午六時許，戊○○搭乘計程車出發前往機場，途中囑不知
    情之計程車司機繞至丙○○位於台北市○○○街住處，丁○○於戊○○出發後，即撥打丙○○持用上開行動電話通知丙○○準備妥適，同日上午六時三十七分許，戊○○抵達丙○○住處樓下，再次撥打丙○○持用之上開行動電話要求丙○○及己○○下樓，三人共同搭乘計程車前往桃園縣大園鄉中
    正國際機場，以觀光名義共同搭乘長榮航空股份有限公司（
    下簡稱長榮公司）編號ＢＲ二六五班次班機飛抵柬埔寨國，
    由同具共同犯意聯絡之陳明智委由不知情成年友人「吳仔」
    於柬埔寨金邊機場接應丙○○、己○○、戊○○三人至金邊
    市區內住宿於滿意酒店。同年五月十三日上午十時許，戊○○通知丙○○、己○○收拾行李後到其下榻之滿意酒店五０
    六號房內會合，待丙○○及己○○收拾妥當、一同進入戊○○房內，戊○○及陳明智即將用夾鍊袋包裝並以透明膠帶逐
    包黏貼成條狀之第一級毒品海洛因共六十三包（分別黏貼成
    六條）放置在房間桌上，並指使丙○○、己○○到廁所相互
    幫忙，將上開黏貼夾鍊袋（內裝海洛因）之膠帶分別綁縛在
    丙○○、己○○腰際腹下，其外再以透明膠帶纏繞固定，由
    陳明智、戊○○檢查妥適後，再套上丙○○、己○○原本身
    著之外衣、外褲加以掩飾，即出發前往柬埔寨金邊機場，由
    戊○○陪同，共同搭乘長榮航空公司編號ＢＲ二六六號班次
    班機返回台灣，嗣於九十五年五月十三日十七時二十分許到
    達桃園中正機場第二航廈，而共同上開第一級毒品海洛因共
    六十三包運輸、私運進口我國境內得逞。然因內政部警政署
    航空警察局安全檢查隊員警透過資料分析，已將丙○○、己○○、戊○○三人列為重點檢查旅客，待丙○○、己○○及
    戊○○於中正機場第二航廈進行入境檢查時，經臺北關稅局
    稽查組人員特別將渠等攔下、詳予檢查，而從丙○○腰際腹
    部查獲第一級毒品海洛因共三十一包（驗餘合計淨重五八七
    點九八公克，包裝總重二十三點八二公克，純度百分之八十
    八點四七，純質淨重五二０點一九公克），另從己○○身上
    起獲第一級毒品海洛因共三十二包海洛因（驗後合計淨重六
    ００點六公克，包裝總重二四點六九公克，純度百分之八十
    七點五一，純質淨重五二五點五九公克），並從戊○○隨身
    行李內起獲戊○○、陳明智與丙○○等人於柬埔寨吳哥窟旅
    遊合照，旋依據丙○○、己○○之指述，進一步查悉戊○○
    ，因而循線查悉上情。
三、案經內政部警政署航空警察局移送臺灣桃園地方法院檢察署
    檢察官偵查起訴。
    理  由
壹、證據能力部分：
一、按被告以外之人於審判外之言詞或書面陳述，除法律有規定
    者外，不得作為證據；被告以外之人於偵查中向檢察官所為
    之陳述，除顯有不可信之情況者外，得為證據；另除刑事訴
    訟法第一百五十九條之一至第一百五十九條之三之情形外，
    除顯有不可信之情況外，公務員職務上製作之紀錄文書、證
    明文書，或是從事業務之人於業務上或通常業務過程所須製
    作之紀錄文書、證明文書，亦均得作為證據。次按被告以外
    之人於審判外之陳述，雖不符前四條（即一百五十九條之一
    至第一百五十九條之四）之規定，而經當事人於審判程序同
    意作為證據，法院審酌該言詞陳述或書面陳述作成時之情況
    ，認為適當者，亦得為證據，當事人、代理人或辯護人於法
    院調查證據時，知有第一百五十九條第一項不得為證據之情
    形，而未於言詞辯論終結前聲明異議者，視為有前項之同意
    ，刑事訴訟法第一百五十九條第一項、第一百五十九條之一
    第二項、第一百五十九條之四第一款、第二款，以及第一百
    五十九條之五分別定有明文。
二、被告丙○○、己○○於警詢、檢查官訊問時所為陳述是否具
    有證據能力部分：
    (一)按刑事訴訟法第一百五十六條第一項之規定，被告之自白
      白非出於強暴、脅迫、利誘、詐欺、疲勞訊問、違法羈押
      或其他不正之方法，且與事實相符者，得為證據。查本件
      被告丙○○、己○○於本院準備程序、審判期日對於公訴
      檢察官提出被告丙○○、己○○於警詢、檢察官偵查中就
      其自身涉案部分所為陳述之證據能力均不爭執，且未抗辯
      其自白非出於任意性，此外，並無明顯事證足認檢察官及
      警察機關於製作該等筆錄時，有對被告丙○○、己○○施
      以法律所禁止之不正方法等情事，應認該審判外之自白具
      有任意性，而就被告丙○○、己○○而言，渠等於警詢、
      偵訊中所為自白均認有證據能力。
    (二)再者，本件被告己○○、丙○○於警詢中就被告戊○○所
      涉運輸毒品犯行之供述，對被告戊○○而言，屬被告戊○○以外之人於審判外所為之陳述，為傳聞證據，而被告戊○○之選任辯護人於本院行準備程序時已就上開供述之證
      據能力提出爭執（見本院九十五年八月三十日準備程序筆
      錄），經審酌該陳述之內容，並考量證人即共同被告丙○○、己○○於本院審理時業經傳喚到庭具結作證，認上開
      證人於警詢時之陳述，尚非為證明本件犯罪事實之存否所
      必要者，而與刑事訴訟法第一百五十九條之二或第一百五
      十九條之三所定情形不相符合，復查無其他得例外取得證
      據能力之法律依據，是依刑事訴訟法第一百五十九條第一
      項規定，該項證據方法應予排除，不得作為本案證明被告
      戊○○有罪之依據；惟此雖不得直接作為認定犯罪事實存
      否之證據，惟於詰問過程中，如為與先前所述不一致之陳
      述時，仍容許以之作為彈劾證據，用以爭執其先後不一致
      陳述之證明力（最高法院著有九十四年度台上字第六八八
      一號判決參照），併予敘明。
    (三)另就被告丙○○於檢察官在九十五年五月十四日、六月八
      日及七月十四日訊問中，就被告己○○、戊○○所涉犯行
      之供述，對被告己○○、戊○○，以及被告己○○在九十
      五年六月十六日、七月十四日中就被告丙○○、戊○○所
      涉運輸毒品犯行之供述，對被告丙○○、戊○○而言，均
      屬被告以外之人於審判外所為之陳述，固屬為傳聞證據，
      然被告丙○○、己○○上開陳述均係經檢察官告知具結之
      義務及偽證之處罰後具結而為任意陳述，並當庭給予被告
      三人對質詰問之機會，另於本院審理時，復依人證調查程
      序傳喚被告丙○○、己○○到場，命其立於證人之地位經
      公訴人、辯護人當庭交互詰問，並使被告有與之對質及詰
      問其現在與先前陳述的機會（見本院九十五年十月十七日
      審理筆錄）。本院審酌被告丙○○、己○○於上開偵訊筆
      錄製作過程，並無違法取供或證明力明顯過低之瑕疵，所
      為陳述蓋係出於供述者之真意，皆具信用性，並無顯有不
      可信之情形，引用其上開言詞陳述作為證據應屬適當，則
      依刑事訴訟法第一百五十九條之一第二項之規定，認上開
      被告丙○○、己○○偵訊筆錄就其他共同被告而言，均有
      證據能力。雖被告戊○○之選任辯護人辯稱：被告丙○○
      、己○○係為推諉其運輸毒品罪責，始誣陷被告戊○○云
      云，然被告以外之人於偵查中，經具結後所為陳述內容與
      事實是否相符，要屬證據證明力之問題，與證據能力之有
      無，不容混淆（最高法院九十四年度台上字第七一三二號
      判決意旨亦同是認），而本件被告丙○○、己○○於偵查
      時既經具結後始為陳述，且係出於自由意思所為，並沒有
      所謂的意志不自由之情形，業如前述，因之，客觀上並無
      顯不可信的情形，依刑事訴訟法第一百五十九條之一第二
      項之規定，本即具有證據能力，辯護人上開辯解，自非有
      據。
三、另卷附：
    (一)臺北關稅局扣押貨物運輸工具收據及搜索筆錄，係台北關
      稅局關員依據海關緝私條例第十條、第十一條、第十四條
      規定進行檢驗、檢查時所見及執行扣押時而為之紀錄兼證
      明文書，性質上為公務員職務上所製作之紀錄暨證明文書
      ，且無證據可認有何顯不可信之情況，依刑事訴訟法第一
      百五十九條之四第一款之規定，自有證據能力。
    (二)法務部調查局調科壹字第０八００一一二九八號、第00
      0000000號鑑定通知書各一份，均係屬該局執行毒
      品鑑定公務所出具之書面鑑定報告，性質上雖亦為被告以
      外之人於審判外之書面陳述，屬於傳聞證據，然依據刑事
      訴訟法第一百五十九條之立法理由及同法第二百零六條、
      第二百零八條第一項之規定，自得為證據。
    (三)而「鴻毅旅行社股份有限公司交件單」，係從事旅遊業務
      之旅行社業者，於業務上或通常業務過程所須製作之紀錄
      文書，且查無「顯有不可信之情況」，依刑事訴訟法第一
      百五十九條之四第二款之規定，亦得作為證據。
    (四)況且檢察官、被告戊○○及其選任辯護人、被告丙○○及
      其指定辯護人、被告己○○及其選任辯護人於本院行準備
      程序及審理時，就此部分證據之證據能力均表示沒有意見
      ，截至本件辯論終結時止，復均未聲明異議，核以該鑑定
      通知書、臺北關稅局扣押貨物運輸工具收據及搜索筆錄、
      鴻毅旅行社股份有限公司交件單等，與檢察官主張之本案
      犯罪事實均具有關聯性，是可認上開文書證據均有證據能
      力。
四、至扣案含有第一級毒品海洛因成分之白色粉末共六十三包（
    驗後合計淨重一一八八點五八公克，純度百分之八十八點四
    七至八十七點五一，純質淨重一０四五點七八公克）、被告
    丙○○持用之ＬＧ牌行動電話（搭配門號為0000000
    000號）、被告戊○○持用之摩托羅拉牌行動電話（搭配
    門號為0000000000號）、三星牌行動電話（搭配
    門號為0000000000號）及被告己○○持用之ＶＩ
    ＴＯ牌行動電話（搭配門號為0000000000號）各
    一具等物，係經偵辦員警依法定程序合法搜取扣得；另卷附
    之現場查獲照片共十二張均係以機械（照相機）方式所留存
    之影像，並非依憑人之記憶再加以轉述而得，是以上開各物
    證均非供述證據，殊無傳聞證據排除法則之適用，復無證據
    證明係公務員違背法定程序或經偽造、變造所取得，是認前
    揭扣案物、照片等證據，既與本案犯罪事實有關聯性，且無
    不得作為證據之事由，依法應認有證據能力，合先敘明。
貳、實體部分：
一、訊據被告丙○○、己○○對於其因貪圖利益而依被告戊○○
    等人指示在柬埔寨攜帶查獲之毒品，於上揭時間搭機自柬埔
    寨返台，並於中正國際機場為警查獲等事實，迭於警詢、偵
    訊及本院訊問、審理時均坦承不諱；而被告戊○○則矢口否
    認有何運輸或私運進口第一級毒品海洛因之犯行，並辯稱：
    不認識丙○○、己○○，只知道丙○○是其大伯陳塗樹之小
    學同學，平常沒有聯絡，這次是去柬埔寨找小叔陳明智，單
    純是去旅遊，因去吳哥窟遊玩時巧遇丙○○，方與之合照，
    與丙○○、己○○沒有任何關係，也沒有要他們帶毒品回台
    灣，伊本身並未運輸海洛因回台云云。經查：
    (一)被告丙○○、己○○及戊○○於九十五年五月六日上午八
      時五十分許一同搭機前往柬埔寨，運輸、私運含有第一級
      毒品海洛因成分之海洛因粉末共六十三包進入臺灣境內之
      事實，業據被告丙○○、己○○二人迭於警詢、檢察官偵
      查中及本院訊問、準備程序、審理時均直承不諱，且供述
      前後一貫，殊無二致，復有查獲物品現場照片十二張、臺
      北關稅局扣押貨物運輸工具收據及搜索筆錄、被告之旅客
      入出境紀錄查詢表、內政部警政署入出境管理局檢附之被
      告出入境紀錄在卷可稽，復有被告丙○○、己○○自柬埔
      寨搭機入境後，經警於被告丙○○、己○○腰腹部起出以
      夾鍊袋包裝、其外以透明膠帶纏繞綁縛之白色粉末共六十
      三包（被告丙○○身上起獲三十一包，己○○身上起獲三
      十二包）扣案可資佐證；而上開合計共六十三包之白色粉
      末，分別送請法務部調查局鑑定結果，均檢出含有第一級
      第六項毒品海洛因成分，其中自被告丙○○身上起獲之三
      十一包海洛因，驗後合計淨重五八七點九八公克（包裝總
      重二十三點八二公克），純度百分之八十八點四七，純質
      淨重五二０點一九公克，另從被告己○○身上起獲之三十
      二包海洛因，驗後合計淨重六００點六公克（包裝總重二
      四點六九公克），純度百分之八十七點五一，純質淨重五
      二五點五九公克等情，則有該局調科壹字第０八００一一
      二九八號、第000000000號鑑定通知書各一份附
      卷為憑，堪認本件被告丙○○、己○○所私藏夾帶入境之
      物，確屬第一級毒品海洛因無訛。綜上，被告丙○○、己○○前開不利於己之任意性自白，有上開補強證據佐證，
      堪認與事實相符，應堪採信。
    (二)雖被告戊○○一再辯稱：伊並沒有攜帶海洛因回台灣，也
      不認識丙○○、己○○，更不可能要丙○○、己○○帶毒
      品回台灣云云。然：
      (1)就被告丙○○、己○○共同前往柬埔寨運輸第一級毒品
        海洛因返台之起因、連絡及運輸過程等情節，業據被告
        丙○○於九十五年五月十四日、六月十日及七月十四日
        檢察官訊問時，以及本院審理中，均經具結後證稱：當
        初是丁○○出面邀約伊前往柬埔寨帶「四號」（即海洛
        因）回台灣，並要伊再邀一人陪同前往，且承諾如果成
        功帶回，每人給十五萬元酬勞，伊就找己○○；於九十
        五年四月間，丁○○先招待伊與己○○去柬埔寨看看、
        旅遊，出發當天己○○先到伊住處等戊○○搭乘計程車
        過來，三人再一起搭乘計程車前往機場，當次去並沒有
        要伊或己○○帶毒品回台灣；之後在九十五年五月六日
        出發前一星期，丁○○打電話告知第二次去柬埔寨之時
        間，要伊轉知己○○，隔幾天又打電話連絡告知機票確
        定好了，同年五月五日晚間戊○○也有打電話與伊確認
        ，伊就安排己○○在同年五月六日凌晨四、五點先到伊
        住處等候，早上六點左右，丁○○打電話告知戊○○已
        搭車出發，約莫半小時，戊○○就撥打電話要伊與己○○下樓一同搭車前往機場，抵達柬埔寨機場後由戊○○
        的小叔、綽號「老小」（即陳明智）之友人綽號「吳仔
        」之人開車接送伊與己○○、戊○○到滿意酒店住宿，
        伊與己○○住隔壁房、戊○○住對面房間，停留在柬埔
        寨期間之食宿、交通費用均由陳明智或是戊○○他們負
        責，直到同年五月十三日上午十點多，戊○○敲門告知
        當日要返回台灣，要伊與己○○收拾行李到其房間集合
        ，伊與己○○進戊○○房間時，「老小」已在房內，此
        時戊○○及陳明智指著桌上以夾鍊袋裝成包、再以透明
        膠帶黏貼成條狀之海洛因及透明膠帶，要伊與己○○去
        廁所綁縛於身上，並口頭告知如何綁縛，待伊與己○○
        到廁所互相綁縛妥適後，陳明智就帶同伊與戊○○、己○○共同前往機場搭機返台；丁○○、戊○○都是撥打
        伊使用之0000000000號行動電話與伊聯繫運
        輸毒品事宜等語甚詳（見偵卷第一三五頁至第一三七頁
        、第一七三頁至第一七六頁，本院九十五年十月十七日
        審理筆錄）。
      (2)而被告己○○亦於九十五年六月十六日、七月十四日檢
        察官訊問以及本院審理時，經具結後證稱：當初是丙○○出面邀約伊前往柬埔寨帶「四號」（即海洛因）回台
        灣，且承諾如果成功帶回，對方會給付十四萬元酬勞；
        於九十五年四月間，有和丙○○、戊○○去柬埔寨旅遊
        ，出發當天伊先到丙○○住處等戊○○搭乘計程車過來
        ，三人再一起搭乘計程車前往機場，當次去並沒有要伊
        或丙○○帶毒品回台灣；之後在九十五年五月六日才又
        再去柬埔寨，也是跟第一次一樣，伊先到丙○○住處等
        候戊○○，三人再一同搭車前往機場，抵達柬埔寨機場
        後，由戊○○的小叔、綽號「老小」之人，安排其友人
        「吳仔」開車接送伊與丙○○、戊○○到滿意酒店住宿
        ，伊與丙○○住隔壁房、戊○○住對面房間，停留在柬
        埔寨期間之食宿、交通費用均由陳明智或是戊○○他們
        負責，直到同年五月十三日上午十點多，戊○○敲門告
        知當日要返回台灣，要伊與丙○○收拾行李到其房間集
        合，伊與丙○○進戊○○房間時，「老小」已在房內，
        此時戊○○及陳明智指著桌上以夾鍊袋裝成包、再以透
        明膠帶黏貼成條狀之海洛因及透明膠帶，要伊與丙○○
        去廁所綁縛於身上，並口頭告知如何綁縛，待伊與丙○○到廁所互相綁縛妥適後，陳明智就帶同伊與戊○○、
        丙○○共同前往機場搭機返台；要出國帶毒品的事情都
        是丙○○與伊連絡，但這二次戊○○都有和渠等一同搭
        計程車前往柬埔寨等語甚詳（見偵卷第一四一頁至第一
        四四頁、第一七三頁至第一七六頁，本院九十五年十月
        十七日審理筆錄）。
      (3)是依上開被告丙○○、己○○之證述，有關本件係被告
        戊○○及其夫丁○○、小叔陳明智確於上開時、地，指
        使、安排被告丙○○、己○○前往柬埔寨運輸海洛因入
        境我國，並由丁○○、陳明智、戊○○等人負責辦理被
        告丙○○、己○○前往及停留於柬埔寨所需之交通、食
        宿費用和手續，以及前往中正機場搭機之方式均是己○○先到丙○○住處等候，被告戊○○再搭乘計程車接其
        二人一同前往機場搭機等情，被告丙○○、己○○二人
        之供述，前後一致，互核相符；而其中被告戊○○係搭
        計程車先至丙○○住處接載丙○○、己○○再一同搭乘
        原車前往中正機場，且來回均搭乘同樣班機等事實，業
        經被告戊○○於本院九十五年十一月二日最後審理程序
        中坦承不諱，亦有被告戊○○、丙○○、己○○之旅客
        入出境紀錄查詢表在卷。是若非被告丙○○、己○○出
        境前往柬埔寨事宜是由戊○○及其夫丁○○安排，被告
        戊○○怎有可能知道被告丙○○、己○○出國時間，又
        怎可能前往丙○○住處接應被告丙○○與己○○一同搭
        乘同班飛機前往柬埔寨？又被告丙○○、己○○指稱被
        告戊○○參予運毒事宜，僅能使被告戊○○觸犯私運毒
        品之刑責，殊無從據此而使其自身脫免如是重罪，對自
        身並無實益，若非被告戊○○真有指使被告丙○○、己○○為上開犯行，被告丙○○、己○○實無故意誣攀被
        告戊○○而為此損人卻於己未必有利之舉之必要。況如
        被告戊○○所堅稱：其與被告己○○不相識，也只知道
        被告丙○○為其二伯陳塗樹為小學同學云云，則被告戊○○與被告丙○○充其量僅係偶然與被告丙○○、己○○同機，僅有數面之緣，並無交情，亦無恩怨，被告丙○○、己○○更無任意虛構事實、誣指被告戊○○之必
        要，足認被告丙○○、己○○指證被告戊○○共同參與
        運毒，確屬實情。
      (4)再者，被告戊○○九十五年五月六日前往柬埔寨所需之
        機票及訂位事宜，係於同年五月三日由其自行向鴻毅旅
        行社接洽；而被告丙○○、己○○九十五年五月六日前
        往柬埔寨所需之機票及訂位事宜，均係由一位使用門號
        為0000000000號行動電話、自稱陳先生之人
        出面向鴻毅旅行社訂購、付現取票等情，業據證人即鴻
        毅旅行社員工甲○○、乙○○於本院審理時證述甚詳（
        見本院九十五年九月二十一日、十一月二日審理筆錄）
        ，復有鴻毅旅行社股份有限公司交件單影本附卷可稽，
        而該名出面訂票之陳先生，即係被告戊○○之夫丁○○
        （國民身分證統一編號：Ｚ000000000號、四
        十五年五月十一日生）一情，亦經證人乙○○當庭指認
        丁○○於九十四年十月十三日所留存之檔案照片無誤（
        見本院九十五年十一月二日審理筆錄），且門號000
        0000000號行動電話於九十五年四月至五月間，
        係以被告戊○○之夫丁○○名義申請，復有本院電信資
        料查詢表所附之申請人資料附卷可資佐證，是可認被告
        丙○○、己○○此次搭機前往柬埔寨之票務事宜，均由
        被告戊○○之夫丁○○負責處理，應屬無疑。復參以被
        告丙○○係持用門號0000000000號、被告戊○○係持用門號0000000000號行動電話等情
        ，為被告丙○○、戊○○所是認（見本院九十五年十一
        月二日審理筆錄），而依據卷附之門號0000000
        000號、0000000000號、0000000
        000號行動電話於九十五年四月至五月間之雙向通聯
        記錄顯示，被告丙○○持用之門號000000000
        0號行動電話門號不但有於九十五年五月五日十八時十
        五分二十秒至十八時十六分十秒、五月六日上午六時三
        十七分二十秒至三十四秒先後二次與被告戊○○持用之
        0000000000號行動電話門號通聯，另於九十
        五年四月二十七日十七時至十七時零一分、四月二十八
        日十六時零六分三十七秒至十六時零七分二十七秒、同
        日十九時零六分二十七秒至十九時零七分二十九秒、五
        月一日十八時五十五分二十六秒至十八時五十六分零三
        秒、九十五年五月三日十時四十分二十三秒至十時四十
        一分二十秒、五月六日上午六時十五秒至二十九秒，密
        切與0000000000號行動電話持用人聯繫，在
        在顯示被告戊○○及其夫丁○○與被告丙○○間，於被
        告丙○○出入境前後，互為通聯密切。是則被告戊○○
        此次前往柬埔寨所需之機票、機位乃於九十五年五月三
        日自行向鴻毅旅行社洽購，隨後被告戊○○之夫「丁○○」即另行向同一旅行社（即鴻毅旅行社」洽購被告丙○○、己○○前往柬埔寨需用之機票、機位，且洽購之
        班機與被告戊○○相同，亦即被告三人係搭乘同一班機
        前往柬埔寨，再搭乘同一班機返回台灣，甚且被告戊○○於前往中正機場搭機前，更乘坐計程車由台北縣三重
        市住處特意繞至被告丙○○位於台北市○○○街住處搭
        載丙○○、己○○才原車前往機場，顯然被告戊○○、
        丙○○、己○○此次前往柬埔寨之前已相約同行，而以
        被告戊○○及丁○○為夫妻關係，倘被告戊○○、丙○○、己○○僅係單純前往柬埔寨旅行、訪友，何須如此
        大費周章，刻意分頭購買機票、定機位，甚且於抵台入
        境通關時，被告戊○○亦與被告丙○○、己○○分開獨
        自辦理，互不交談分別通關，被告戊○○欲藉此逃避警
        方查緝及撇清關係之用心甚明。此外，被告丙○○、己○○此次前往柬埔寨所需之機票、食宿費用，均由丁○○、戊○○等人支付，業據被告丙○○、己○○於本院
        審理時供述明確，又被告戊○○所稱與被告丙○○不熟
        、與被告己○○不認識，被告丙○○亦僅稱與丁○○不
        太熟、被告己○○則與丁○○不認識，則被告丙○○、
        己○○與丁○○並非深交，卻邀約被告丙○○、己○○
        同赴柬埔寨，並支付丙○○、己○○之機票、食宿等全
        部費用，顯非無端，而另有目的。由此益證被告丙○○
        、己○○係依從被告戊○○及其夫丁○○所指示前往柬
        埔寨走私毒品海洛因之情事，被告戊○○及其夫丁○○
        均顯參與該次運輸毒品謀議及行為
      (5)至被告戊○○先於警詢時稱：不認識丙○○、己○○，
        只有在九十五年五月十一日在滿意酒店樓下見過，在飛
        機上有看到丙○○坐同班飛機，但沒看到己○○，丙○○是其二伯阿樹仔的同學云云（見偵卷第五十四頁反面
        至第五十五頁），復於九十五年五月十四日內勤檢察官
        初次訊問時稱：去柬埔寨是自己來回的，有看過胖胖的
        那個（指丙○○），不是和她們一起出去，但出境時有
        碰到，和伊坐同一班飛機，要回台灣時，在機場劃位有
        看到他們，但跟他們不熟云云（見偵卷第八十九頁至第
        九十頁），其後於九十五年六月二日檢察官偵訊時改稱
        ：伊是自由行，住在小木屋，但不知飯店名字，是後來
        在柬埔寨的吳哥窟才遇見丙○○、己○○，當時他們準
        備要進入吳哥窟古城，當地攝影師說同樣台灣人，一起
        照比較便宜，但丙○○他們沒有到飯店找過伊，但有和
        他們坐同班飛機回來（見偵卷第一二七頁至第一二八頁
        ），復於九十五年七月十四日檢察官偵訊中，被告丙○○、己○○與被告戊○○當庭對質，被告戊○○聽聞被
        告丙○○供稱出國前是戊○○打電話要伊下樓等語時，
        方坦承「我是順便載丙○○他們過去的」云云（見偵卷
        第一七六頁）；另於九十五年八月十四日本院接押訊問
        時稱；在吳哥窟時有看到丙○○，當地攝影師有幫我們
        照合照，但沒有仔細看有無己○○，因為丙○○等於是
        之前的老鄰居，在吳哥窟碰到就點頭，之後就一起進城
        云云（見本院九十五年八月十四日訊問筆錄）；之後在
        本院審理中，聽聞被告丙○○、己○○以證人身分具結
        而為證述後，又改稱：在柬埔寨期間，有一次，伊小叔
        陳明智到飯店找伊，伊才有跟丙○○、己○○一起到飯
        店對面之海產店吃晚飯，並沒有每餐都跟他們一起吃，
        不過在柬埔寨期間吃過很多次飯，至於丙○○和己○○
        所說的「吳仔」是伊小叔的朋友，伊不知道丙○○他們
        和陳明智聯絡頻繁，不過常看到丙○○他們和吳仔窩在
        一起；在警詢時就坦承說有看過丙○○、己○○，但只
        知道丙○○是伊二伯的朋友，基本上是不認識他們的；
        在吳哥窟城外要幫遊客照相的地方，有碰到丙○○己○○，但這是伊小叔安排的，並且在吳哥窟有跟丙○○、
        己○○用過餐等語（見本院九十五年十月十七日審理筆
        錄）。綜上，被告戊○○從警詢、歷次偵訊及法院訊問
        審理時，就伊是否與被告丙○○相識、有無與被告丙○○、己○○一同搭車前往機場，在柬埔寨停留期間，有
        無與被告丙○○、己○○住同家飯店、有無同桌共餐、
        有無外出同遊等其親身經歷之單純事實，先後所供反覆
        不一，且係隨被告丙○○、己○○之如實供述方逐步坦
        承事實，是被告戊○○所為陳述顯有所隱匿，實難遽以
        採信。
      (6)雖被告戊○○辯稱其未攜帶任何毒品入境，是被告丙○○、己○○他們自己帶，且依照他們所說，也是丁○○
        的問題云云。然按共同正犯之成立，祇須具有犯意之聯
        絡，行為之分擔，既不問動機起於何人，亦不必每一階
        段犯行均經參與（最高法院三十四年上字第八六二號著
        有判例）。查被告丙○○受丁○○利誘後，復引介被告
        己○○共同為該毒品走私者即丁○○、陳明智、戊○○
        充當運毒角色，被告戊○○除參與事前之謀議外，並依
        其夫丁○○指示陪同被告丙○○、己○○一同搭機前往
        柬埔寨，由其與當地負責接應之陳明智碰頭、接洽，且
        由戊○○及陳明智共同負擔被告丙○○、己○○於柬埔
        寨之交通及食宿費用，嗣將陳明智由不詳處所取得之海
        洛因（已先以透明膠帶逐包黏貼成條狀）交予被告丙○○、己○○二人，並囑渠等將之纏繞、綑縛於腹部夾帶
        回台，後由被告戊○○偕同被告丙○○、己○○一同搭
        機返台等情節，業據被告丙○○、己○○於檢察官偵查
        及本院審理時均陳述甚詳（業如前述），堪認被告戊○○與其夫丁○○、小叔陳明智本有自柬埔寨攜毒入境之
        計畫，並邀約被告丙○○、己○○一同前往柬埔寨，以
        將第一級毒品海洛因分裝於夾鍊袋內再以透明膠帶黏貼
        後交給被告丙○○、己○○綑繞於腹部以逃避檢查，夾
        帶海洛因回國，是以被告戊○○對於此次運輸第一級毒
        品海洛因之犯行，已然具有事前之犯意聯絡，及事中之
        行為分擔，縱被告戊○○最後並未親自攜帶第一級毒品
        海洛因回台，惟揆諸上揭判例意旨，仍應成立共同正犯
        ，被告戊○○所辯，不足採信。
      (7)從而，被告戊○○辯稱與被告丙○○、己○○不認識、
        沒聯繫，其沒有要丙○○他們帶毒品回台灣，此為渠二
        人與丁○○連絡之事云云，不但反覆不一，且乖離常情
        甚遠，顯屬推諉卸責之詞，難以採信。是本件被告戊○○就被告丙○○、己○○等人於上揭時地共同策劃並運
        輸海洛因進入我國境內之行為，確係知情並共同參與，
        至為明確。至被告戊○○之選任辯護人雖聲請向柬埔寨
        之滿意酒店查明被告丙○○、己○○之住宿費用由何人
        付費，惟本件被告戊○○、丙○○、己○○犯罪事證已
        明，本院認實無再行調查之必要，一併敘明。
    (五)綜上所述，本件事證明確，被告戊○○、丙○○、己○○
      與共犯丁○○、陳明智等人共同運輸、私運進口第一級毒
      品海洛因之犯行均已經證明，被告戊○○所辯並未參與運
      輸毒品犯行云云，全係事後卸責之詞，不足採信，均應予
      依法論科。
二、新舊法比較適用部分：
    (一)按被告行為後，懲治走私條例業於九十五年五月三十日修
      正公布部分條文，並自九十五年七月一日施行，惟其中該
      條例第二條第一項之規定，並未修正，自無法律變更後新
      舊比較適用之問題。
    (二)另查刑法及刑法施行法部分條文業經修正公布，並均於九
      十五年七月一日施行。修正後刑法第二條第一項之規定，
      係規範行為後法律變更所生新舊法律比較適用之準據法，
      於修正後刑法施行後，應適用修正後刑法第二條第一項規
      定之「從舊從輕」之原則為比較；修正後刑法第二條第二
      項，則為同條第一項之特別規定，於修正後刑法施行後，
      關於非拘束人身自由之保安處分，應依修正後刑法第二條
      第二項之規定，適用裁判時之法律。又修正後刑法第三十
      五條，乃刑之重輕之法定次序與標準，應適用裁判時之修
      正後刑法第三十五條之規定。修正後刑法第二條第一項係
      採「從舊從輕」原則，適用最有利於行為人之法律。既曰
      法律，自較刑之範圍為廣；除法律有特別規定者（如修正
      後刑法第二條第二項非拘束人身自由之保安處分適用裁判
      時法，修正後刑法施行法第九條之三規定之情形），應依
      其規定；或事關執行之緩刑之宣告，或犯罪在刑法修正施
      行前，自首在刑法施行後之自首部分，或程序之規定（程
      序從新，如刑法第四十條沒收宣告之程序規定），應適用
      裁判時之修正後刑法之規定外；依修正後刑法第二條第一
      項比較時，應就「罪、刑」有關之共犯、未遂犯、連續犯
      、牽連犯、結合犯以及累犯加重、自首減輕暨其他法定加
      減原因（如身分加減）與加減例等一切情形，綜其全部之
      結果而為比較後，予以整體適用，不能割裂而分別適用有
      利益之條文。關於易科罰金之折算標準、易服勞役之折算
      標準及期限、罰金與死刑是否併予執行、多數有期徒刑定
      應執行之刑時之最高刑期之限制等之修正，事涉行為人易
      刑折算標準金額之多寡與期限之長短及定執行刑時能否就
      罰金刑併予執行或有期徒刑定應執行之刑時最高度之限制
      ，亦均屬依修正後刑法第二條第一項所應比較適用法律之
      範圍。拘束人身自由之保安處分，並非屬修正後刑法第二
      條第二項規定應適用裁判時法之範圍，除有特別規定者外
      ，亦屬應依修正後刑法第二條第一項比較適用之法律；從
      刑附屬於主刑，除法律有特別規定者外，依主刑所適用之
      法律（以上參考最高法院九十五年五月二十三日刑事庭第
      八次會議決議及最高法院二十四年上字第四六三四號、二
      十四年上字第五二九二號、二十七年上字第二六一五號判
      例）。其次，法律有變更而須為新、舊法之比較以定其適
      用之目的，厥唯保障行為人之既有法律地位不致因法律之
      修正而惡化或受到更不利益之結果並兼謀行為人之利益，
      此為最高之價值，非必斤斤於法律體系適用之完整性，況
      或基於法規之性質，如程序性之法律、事涉執行之緩刑規
      定，依法理係均應適用新法，或因法律另有規定，如修正
      後刑法第二條第二項規定「非拘束人身自由之保安處分係
      適用裁判時之法律」，修正後刑法施行法第三條之一第二
      項規定「於九十四年一月七日刑法修正施行前犯併合處罰
      數罪中之一罪，且該數罪均符合第四十一條第一項得易科
      罰金之規定者，適用九十年一月四日修正之刑法第四十一
      條第二項規定」，即有此情形係一律適用行為時法之舊法
      ，由是可見遇有法律修正而須選擇適用新法或舊法時，應
      依法規之性質或視法律之規定各自決之，不受其他法規如
      何適用之羈絆，在選法適用時，本即寓有可據個別之特性
      而割裂分別適用新法或舊法之容許性，縱令須為利、弊之
      比較以定如何適用之法規亦無不同，至數項經修正之法律
      須整體比較以同其新、舊法之適用俾維持法律體系之完整
      性，核係各該法律在適用上因具「依附及相互關聯」之特
      性使然，非屬新、舊法應比較利、弊藉資保障行為人之既
      有法律地位兼謀其利益之立法意旨所必然。準此以解，就
      「罪、刑」有關之規定諸如共犯、未遂犯、連續犯、牽連
      犯、結合犯以及累犯加重、自首減輕暨其他法定加減原因
      （如身分加減）與加減例等一切情形，應綜其全部之結果
      而為比較後，予以整體適用，不能割裂而分別適用有利益
      之條文，固如前述，惟究其緣由，實係著眼於因各該規定
      皆涉及犯罪之態樣、階段、罪數、法定刑得或應否加、減
      暨加減之幅度，並進而影響法定刑或處斷刑之範圍，換言
      之，各該「罪、刑」之規定須經綜合考量整體適用後，方
      能據以限定法定刑或處斷刑之範圍，嗣始得於該範圍內為
      一定刑之宣告，易詞以言，個別宣告刑雖屬單一之結論，
      然實係經綜合考量整體適用各相關「罪、刑」規定之所得
      ，因之，宣告刑所據以決定之各相關「罪、刑」規定，顯
      具適用上之「依附及相互關聯」之特性，自須同其新、舊
      法之適用，第查，「易刑」或「定執行刑」係規範宣告刑
      得或應如何執行之法律，核屬為刑之宣告後始生應否適用
      問題之規定，非屬宣告刑所據以決定因而須先行確定如何
      適用新、舊之法規，依其性質，在未為刑之宣告前亦無可
      能確定應否適用而預先選定須適用新或舊法，復無此必要
      ，不寧唯是，該規定所涵攝之「小前提」係「宣告刑」，
      猶與「罪、刑」規定涵攝之「小前提」為「歷史社會事實
      」迥異，職是，「易刑」及「定執行刑」之規定，不論涵
      攝之「小前提」、決定應否適用之階段及適用後所得之法
      律效果，與「罪、刑」之規定皆不相侔，與之顯不具適用
      上之「依附及相互關聯」之特性，依前述，要毋須與「罪
      、刑」之規定同其新、舊法之適用，自得秉其本身之性質
      而各據應涵攝之「小前提」為新、舊、利、弊之比較後個
      別定其法律之適用，尤應敘明。茲首就與本案有關且於為
      刑之宣告前須先行及連帶確定應如何適用之法律修正情形
      列述如下：
      (1)與罪、刑有關且須依修正後刑法第二條第一項規定為利
        、弊之比較以定如何適用之法律變更部分：
      刑法第二十八條原規定：「二人以上共同實施犯罪之行
        為者，皆為正犯。」，後修正為：「二人以上共同實行
        犯罪之行為者，皆為正犯。」，揆諸本條之修正理由係
        為釐清陰謀共同正犯、預備共同正犯、共謀共同正犯是
        否合乎本條規定之正犯要件，亦即修正後之共同正犯，
        限縮在「實行」概念下之共同參與行為，始成立共同正
        犯而已。
      修正前刑法第三十三條第五款規定「罰金：（銀元）一
        元以上。」，並依罰金罰鍰提高標準條例第一條前段規
        定提高十倍；修正後刑法第三十三條第五款規定「罰金
        ：新臺幣一千元以上，以百元計算之。」，是現行刑法
        中，有關於罰金刑最低額之金額及計算單位已有修正，
        自屬法律變更。
      刑法第六十四條第二項原規定：「死刑減輕者，為無期
        徒刑，或十五年以下十二年以下有期徒刑」；後修正為
        ：「死刑減輕者，為無期徒刑」，同法第六十五條第二
        項原規定：「無期徒刑減輕者，為七年以上有期徒刑」
        ，後修正為：「無期徒刑減輕者，為二十年以下十五年
        以上有期徒刑」。至刑法第六十七原規定：「有期徒刑
        加減者，其最高度及最低度同加減之。」、第六十八條
        原規定：「拘役或罰金加減者，僅加減其最高度。」；
        修正後之刑法第六十七條規定：「有期徒刑或罰金加減
        者，其最高度及最低度同加減之。」、第六十八條規定
        ：「拘役加減者，僅加減其最高度。」，換言之，就有
        關罰金刑加減，由原來規定之僅加減其最高度刑，修正
        為其最高度刑及最低度刑同加減之。
      就本案被告丙○○、己○○及戊○○所涉違反毒品危害
        防制條例第四條第一項之販賣第一級毒品罪、懲治走私
        條例第二條第一項之私運管制物品進口罪等犯行，三人
        既屬親自參與實行犯罪行為之正犯，無論修正前後之法
        律規定，對於被告三人之刑度及處罰並無有利或不利之
        情形；而毒品危害防制條例第四條第一項係於八十七年
        五月二十日增訂公布，法定刑為死刑或無期徒刑，處無
        期徒刑者得併科新台幣一千萬元以下罰金，另懲治走私
        條例第二條第一項則於九十一年六月二十六日修正公布
        ，法定刑為七年以下有期徒刑，得併科新台幣二十萬元
        以下罰金，亦即均定有罰金刑之處罰，被告三人以一行
        為同時觸犯上開二罪名，如依被告三人行為時之法律規
        定，得依想像競合犯規定從一之毒品危害防制條例第四
        條第一項之運輸第一級毒品海洛因罪處斷，法定刑為死
        刑或無期徒刑，處無期徒刑者得併科新台幣一千萬元以
        下三十元以上之罰金，如有減刑規定之適用時（理由如
        後述），得依修正前刑法第六十四條第二項、第六十五
        條第二項規定，死刑得減至為無期徒刑，或十五年以下
        十二年以下有期徒刑，無期徒刑則得減輕至七年以上有
        期徒刑，罰金刑最低度部分則不隨之減輕。但如依裁判
        時之法律規定，被告三人以一運輸行為同時觸犯上開二
        罪名，亦得依想像競合犯規定，從一重之毒品危害防制
        條例第四條第一項之運輸第一級毒品罪處斷，法定刑為
        死刑或無期徒刑，處無期徒刑者得併科新台幣一千萬元
        以下、一千元以上之罰金，如有減刑規定之適用時（理
        由如後述），依修正後刑法第六十四條第二項、第六十
        五條第二項規定，死刑得減至為無期徒刑，無期徒刑則
        僅得減輕為二十年以下十五年以下有期徒刑，罰金刑最
        高、低度刑均得減輕。是經綜合比較被告三人行為時法
        與裁判時法，修正後之刑法規定顯非較有利於被告三人
        ，故依刑法第二條第一項前段規定，應整體適用修正前
        之刑法有關規定，先予說明。
      (2)毋須依修正後刑法第二條第一項規定為利、弊之比較以
        定如何適用之法律修正部分：
      刑法第十一條原規定「本法總則於其他法令有刑罰之規
        定者，亦適用之。但其他法令有特別規定者，不在此限
        。」，經修正為「本法總則於其他法律有刑罰或保安處
        分之規定者，亦適用之。但其他法律有特別規定者，不
        在此限。」，亦即為使法規範明確，將「法令」修正為
        「法律」以符合法律保留及罪刑法定原則，復就解釋上
        認為「有刑罰之規定」包含保安處分部分亦予以明文化
        ，是以此一修正並未涉及實體國家刑罰權之有無暨其範
        圍之更迭，非屬與罪、刑有關且須與之整體依修正後刑
        法第二條第一項之規定為新、舊法比較以同其適用之「
        法律變更」，惟本條修正之目的既為符法律保留及罪刑
        法定原則暨規範明確性之要求，當以修正後之規定較能
        契合刑罰之本質兼更具規範之實質妥當性暨進步性，因
        之，基於「法與時轉則治」之理念，此部分自應適用修
        正後規定。
      修正前刑法第五十五條規定「一行為而觸犯數罪名，從
        一重處斷」，此即學理上所稱之「想像競合犯」，雖經
        修正為「一行為而觸犯數罪名者，從一重處斷。但不得
        科以較輕罪名所定最最輕本刑以下之刑」，惟此最低度
        刑科刑之限制核屬法理之明文化，並非修正後刑法第二
        條第一項所稱之「法律變更」，固毋須依該條項規定為
        新、舊法之比較，然此係涉及處斷上「罪數」之事項，
        為與罪、刑有關之規定而具有適用上之「依附及相互關
        聯」之特性定，故與其他罪、刑之規定應整體適用修正
        前之法律。
      刑法第五十九條原規定「犯罪之情狀可憫恕者，得酌量
        減輕其刑。」，經修正為「犯罪之情狀顯可憫恕，認科
        以最低度刑仍嫌過重者，得酌量減輕其刑。」，惟此僅
        係法理之明文化，非屬法律變更，固不生新舊法比較之
        問題，然此涉及決定處斷刑範圍之事項，為與罪、刑有
        關之規定而具有適用上之「依附及相互關聯」之特性，
        故與其他罪、刑之規定應整體適用修正前之法律。
      至於新修正刑法第五十七條關於科刑時應審酌之事項，
        其中修正後刑法第五十七條第七款「犯罪行為人與被害
        人之關係」，係將修正前同法第八款「犯人與被害人『
        平日』之關係」之「平日」一語刪除，擴大犯罪行為人
        與被害人在犯罪行為上之關係，亦屬科刑時應予考慮之
        標準。修正後同法第八款並增列「犯罪行為人違反義務
        之程度」，此均屬法院就刑之裁量審認標準之明文化，
        非屬法律之變更（最高法院九十五年五月二十三日第八
        次刑庭會議決議亦同此意旨），自無新修正之刑法第二
        條第一項規定之適用，附此敘明。
三、論罪科刑部分：
    (一)按海洛因係毒品危害防制條例第二條第二項第一款規定之
      第一級毒品，且屬行政院依懲治走私條例第二條第四項公
      告之「管制物品及其數額」甲項第四款所列之管制進出口
      物品。又懲治走私條例第二條第一項所謂私運管制物品進
      口，係指由國外或自大陸地區私運管制物品，進入臺灣地
      區而言；另按運輸毒品罪祇以所運輸之毒品已實施運送為
      已足，並非以運扺目的地為完成犯罪之要件，換言之，區
      別該罪既遂、未遂之依據，應以已否起運為準，既已起運
      ，構成該罪之輸送行為即已完成，不以達到目的地為既遂
      條件，最高法院九十二年台上字第三０九六號判決亦採相
      同見解。被告丙○○、己○○二人自柬埔寨私運、運輸第
      一級毒品海洛因抵達我國中正機場，雖於通關時，即為警
      查獲，但被告丙○○、己○○二人既已搭機抵達中正機場
      ，並下機進入我國領域內（含渠等身上捆負之海洛因），
      其等私運管制物品毒品海洛因進口及運輸毒品海洛因之行
      為皆已經完成。是核被告丙○○、己○○、戊○○所為，
      均係犯毒品危害防制條例第四條第一項之運輸第一級毒品
      罪及懲治走私條例第二條第一項之私運管制物品進口罪。
      被告丙○○、黃証富、戊○○等人運輸過程中非法持有扣
      案之第一級毒品海洛因之低度行為為運輸第一級毒品海洛
      因之高度行為所吸收，均不另論罪。又被告三人以一行為
      觸犯前揭二罪名，為想像競合犯，各應依修正前刑法第五
      十五條之規定，從一重之運輸第一級毒品罪處斷。而本案
      係被告戊○○、丁○○及陳明智均顯以自己共同犯罪之意
      思，由丁○○許以報酬邀約被告丙○○、己○○二人走私
      毒品海洛因入境（尋找「交通」），並由丁○○在台負責
      處理被告丙○○、己○○之票務事宜，陳明智在柬埔寨接
      應、尋找毒品貨源，再由戊○○帶同被告丙○○、己○○
      共同前往柬埔寨，在柬埔寨滿意酒店房間內，陳明智將其
      取得之海洛因交付給丙○○、己○○，由陳明智及戊○○
      共同指示、指導交代渠等將第一級毒品海洛因攜帶入境台
      灣，被告戊○○則全程陪同並隨時監督運輸過程是否順利
      ，足見被告戊○○、丙○○、己○○與丁○○、陳明智等
      人間，互有犯意聯絡及行為分擔，均為共同正犯。
    (二)至被告丙○○、己○○一再以其已據實指陳毒品直接來由
      之人或地，也供述共犯戊○○、陳明智、丁○○等人，希
      望可以減輕刑度云云，然按毒品危害防制條例第十七條係
      規定：「犯第四條第一項至第四項、第五條第一項至第四
      項前段、第六條第一項至第四項、第七條第一項至第四項
      、第八條第一項至第四項、第十條或第十一條第一項、第
      二項之罪，供出毒品來源，因而破獲者，得減輕其刑。」
      ，亦即除供出來源，尚須因而破獲者，始有依該條裁量減
      輕之餘地，其立法意旨重在鼓勵具體供出其上游販毒者，
      俾資追查毒梟前手及其上游毒品，以杜絕毒品之蔓延與氾
      濫為目的，倘僅自白所運輸毒品之事證及共犯為何人，但
      尚未進而查獲毒梟前手、或其上游毒品者仍不得執此邀本
      條規定之寬減（最高法院九十年臺上字第一六三九號判決
      意旨參照），查本件被告丙○○、己○○為警查獲之初固
      供出戊○○涉案，並供陳其毒品來源為陳明智，然依被告
      丙○○、己○○所述戊○○、陳明智、丁○○等人涉案情
      節，亦僅能認定被告丙○○、己○○與被告戊○○、陳明
      智、丁○○等人共同為本件犯行而非毒品來源、上手，況
      本件尚無因被告丙○○、己○○之供述而破獲任何毒品提
      供者或前手之情事，是本案情形與前開條例第十七條規定
      之情形，尚屬有間，顯無適用上開規定減刑之餘地，而僅
      為本院量刑時之參考。
    (四)又被告丙○○、己○○運輸第一級毒品海洛因入境我國，
      數量高達一千一百八十八點五八公克，固對國人身心健康
      戕害不小，惟念其等因經濟狀況不佳，囿於生計，受丁○○等人利誘而充當走私、運毒之「交通」角色，就本案犯
      行而言係立於受人指使之附從地位，涉案程度較其他共犯
      輕，並斟酌被告丙○○、己○○為警查獲之初即供陳全部
      犯行，表明願意協助檢警查緝毒品來源者及其他共犯，尚
      知坦承犯行，雖尚有共犯丁○○、陳明智在逃，然已對該
      運毒集團繼續從事同種犯行產生相當之阻斷效果，相較於
      運輸第一級毒品罪之最輕本刑為無期徒刑之刑度，實有情
      輕法重失衡之情形，可認有憫恕之事由，爰依修正前刑法
      第五十九條之規定減輕其刑，並依修正前刑法第六十四條
      第二項、第六十五條第二項、第六十八條之規定，定其減
      刑後之科刑範圍。
    (五)爰審酌被告己○○並無前科，而被告丙○○亦僅有賭博之
      前案犯罪紀錄（經台灣士林地方法院判處罰金（銀元）八
      百元確定），此有台灣高等法院被告前案紀錄表可參，兩
      人素行尚稱良好，正值年輕力壯，不思以正途謀生，因經
      濟情況不佳，為牟取不法利益，干犯法紀，與被告戊○○
      等人共同運輸扣案之第一級毒品海洛因入境，數量甚多、
      純度亦高，幸未及流入市面即遭查獲，否則將加速毒品氾
      濫，對我國社會安寧秩序、國人身心健康戕害非輕，然被
      告丙○○於本件犯行中除同至柬埔寨參與運輸毒品行為外
      ，並介紹被告己○○擔任運輸毒品之工作，有違政府掃毒
      及禁毒政策之貫徹，於涉案情節較諸被告己○○為重，惟
      被告丙○○、己○○在整個運輸毒品海洛因犯罪中，究非
      重要核心人物，為警查獲後，即供出集團內之其他成員，
      坦承犯行，態度良好等一切情狀，另被告戊○○於本件運
      輸毒品犯罪過程中，擔任全程陪同、監督「交通」等管理
      工作，對犯罪情節內涵自應有相當程度了解，被告戊○○
      涉案情節顯然較被告丙○○、己○○高，犯後皆矢口否認
      犯行，供詞一再反覆不定，甚至在共犯丙○○、黃証富和
      盤托出實情之際，猶矢口否認犯行，掩飾其他共犯行為，
      犯後態度顯然不佳，未見悔意，經本院思之再三，難認其
      犯罪情狀顯有可憫恕之處，以及審酌被告戊○○、丙○○
      、己○○之犯罪動機、目的、生活狀況，公訴人對於被告
      戊○○具體求處無期徒刑、被告丙○○、己○○具體求處
      有期徒刑十四年等一切情狀，就被告戊○○部分量處無期
      徒刑，併依修正前刑法第三十七條第一項規定宣告褫奪公
      權終身（蓋褫奪公權為從刑，係附屬於主刑，除法律有特
      別規定者外，依主刑所適用之法律，故應整體適用修正前
      刑法），被告丙○○、己○○分別量處有期徒刑十四年、
      十二年，以示懲儆。至公訴人求處被告己○○有期徒刑十
      四年，然查被告己○○在龐大經濟壓力下，囿於生計，而
      接受被告丙○○邀約參與運送毒品，且所有犯行均係依被
      告丙○○、戊○○等人指示為之，於共犯結構中僅係單純
      受命執行，犯罪情節自較被告被告戊○○、丁○○、陳明
      智為輕，亦較諸被告丙○○為輕，本院審酌上情後，認檢
      察官之求刑尚嫌過重，爰不依其所請，附此敘明。
四、按沒收為從刑之一種，應隨主刑宣告。又共同正犯因相互間
    利用他方之行為，以遂行其犯意之實現，本於責任共同之原
    則，共同正犯應對所參與犯罪之全部事實負責，有關從刑之
    沒收部分，雖他共同正犯所得之物，亦應於其本身所處主刑
    之後，併為沒收之諭知，最高法院九十二年度台上字第七Ｏ
    五Ｏ號判決採同一見解。經查：
    (一)本件被告丙○○私運回臺之三十一包海洛因（驗後合計淨
      重五八七點九八公克，純度百分之八十八點四七，純質淨
      重五二０點一九公克）以及被告己○○夾帶入境之三十二
      包海洛因（驗後合計淨重六００點六公克，純度百分之八
      十七點五一，純質淨重五二五點五九公克）均屬第一級毒
      品，不問屬於犯人與否，基於共同犯罪行為，應由共犯各
      負全部責任之理論，各於被告丙○○、己○○及戊○○宣
      告之主刑項後，並應依毒品危害防制條例第十八條第一項
      前段規定諭知沒收銷燬。而用以直接包裝第一級毒品海洛
      因之夾鏈袋共六十三個，因與上開毒品海洛因密切接觸，
      而於送請法務部調查局鑑驗時，經該局鑑驗人員依毒品純
      度定量分析鑑驗標準作業程序，以傾倒、必要時輔以刮勺
      刮取之方式，儘可能將包裝袋內毒品與包裝袋分離後分別
      秤重，所得之毒品重量稱為淨重，包裝袋重量則以空包裝
      重稱之，而將毒品與包裝帶分別秤重，然無論以上開何種
      方式分離，原送驗包裝袋內均仍會有微量毒品成分殘留，
      此有法務部調查局九十三年十一月十六日調科壹字第０九
      三六二三九六五五０號函附卷可稽，且為本院辦理毒品案
      件所知悉，是上開用以直接包覆所運輸毒品之夾鏈袋六十
      三個，依現行鑑驗技術，顯無法與其盛裝之毒品完全析離
      ，爰併依毒品危害防制條例第十八條第一項前段之規定宣
      告沒收銷燬之（最高法院九十五年台上字第三七三九號判
      決亦同是認）。至於鑑定時經取樣鑑驗耗用之第一級毒品
      海洛因，既已因實際鑑驗用罄而不存在，自不得宣告沒收
      ，附此說明。
    (二)次按毒品危害防制條例第十九條第一項關於沒收之規定，
      係採義務沒收主義。故凡犯同條例第四條至第九條、第十
      二條、第十三條或第十四條第一項、第二項之罪者，其供
      犯罪所用之物或因犯罪所得之財物，且屬犯人所有者，即
      應依該規定沒收（最高法院九十三年度臺上字第一三六０
      號、第一三六五號判決意旨參照）。本件用以黏貼、纏繞
      之透明膠帶一團，係毒品之外包裝用以固定、纏繞、捆紮
      毒品，防止其裸露、逸出或潮濕，便於攜帶及運輸，顯係
      供運輸毒品所用之物，且為綽號「老小」之共犯陳明智提
      供給丙○○、己○○使用而屬陳明智所有，併依同條例第
      十九條第一項規定，予以宣告沒收。至於被告三人為警查
      獲後，自被告丙○○身上所起出之廠牌為ＬＧ牌行動電話
      一具（搭配門號為0000000000，不含其內之Ｓ
      ＩＭ卡，因行動電話門號之ＳＩＭ，係使用者向電信業者
      申請租用而僅取得其使用權，並非申請使用者所有），係
      被告丙○○所有，由被告己○○身上起獲之ＶＩＴＯ牌行
      動電話一具（搭配門號為0000000000號，不含
      ＳＩＭ卡），為被告己○○所有，另被告戊○○身上起獲
      之摩托羅拉牌行動電話一具（搭配門號00000000
      00，不含ＳＩＭ卡），係被告戊○○所有，且均為共犯
      丁○○、戊○○、丙○○相互間、被告己○○與丙○○相
      互間，用以聯絡啟程赴柬埔寨運輸毒品事宜所用之物，而
      共犯丁○○、戊○○亦確於被告丙○○出發前往柬埔寨之
      當天清晨撥打丙○○所持用之行動電話與之聯絡乙節，業
      據被告丙○○、戊○○於本院審理中均供述甚詳（見本院
      九十五年十一月二日審理筆錄），並有被告丙○○持用之
      ＬＧ牌行動電話儲存之來電顯示翻拍照片四張附卷可稽，
      是上開行動電話分屬被告丙○○、己○○、戊○○所有，
      且係供渠等犯本件之罪所用之物，應併予宣告沒收；又上
      開物品既經扣案，事理上自無全部或一部不能沒收之情形
      ，即毋庸依同條項之規定另諭知如全部或一部不能沒收時
      ，追徵其價額，應予敘明。至於扣案之三星牌行動電話（
      搭配門號為0000000000號）一具，雖亦屬被告
      戊○○所有，惟被告戊○○堅詞否認有使用上開行動電話
      供聯繫本件運輸毒品之用，是上開行動電話難認係供本件
      犯罪所用之物，爰不予宣告沒收。
    (三)至被告丙○○、黃証富雖於審理中自承運輸第一級毒品海
      洛因成功後可再分得十五萬元之報酬（見同上審理筆錄）
      ，惟被告丙○○、黃証富尚未實際取得該等報酬，自無庸
      對之宣告沒收。至於共犯戊○○、丁○○、陳明智支付、
      提供予被告丙○○、交通及食宿生活費用，此屬其等進行
      本案運輸毒品犯罪之必要交通、食宿支出，已因被告等人
      消費使用而無價值，非屬被告三人因犯本罪所得之財物，
      亦非直接供其等運輸毒品犯罪所用，依法不為沒收或追徵
      價額、以其財產抵償之諭知，均附此敘明。
五、至於共犯即丁○○、陳明智所涉違反毒品危害防制條例相關
    罪責，應由檢察官另行依法偵處，附此敘明。
、據上論斷，應依刑事訴訟法第二百九十九條第一項前段，毒
    品危害防制條例第四條第一項、第十八條第一項前段、第十
    九條第一項，懲治走私條例第二條第一項、第十一條，修正
    後刑法第十一條前段、第二條第一項前段，修正前刑法第二
    十八條、第五十五條、第五十九條、第三十七條第一項、第
    六十四條第二項、第六十五條第二項、第六十八條、第三十
    三條第五款，罰金罰緩提高標準條例第一條前段，判決如主
    文。
本案經檢察官郝中興到庭執行職務。
中    華    民    國    95    年    11    月    16    日
                    臺灣桃園地方法院刑事第十一庭
                          審判長法  官  蔡榮澤
                                法  官  蕭世昌
                                法  官  何俏美
以上正本證明與原本無異。
如不服本判決，應於送達後10日內，向本院提出上訴狀。
                                書記官  陳淑瓊
中    華    民    國    95    年    12    月    1     日
附錄本案論罪科刑法條全文
毒品危害防制條例第4條
製造、運輸、販賣第一級毒品者，處死刑或無期徒刑；處無期徒
刑者，得併科新臺幣一千萬元以下罰金。
製造、運輸、販賣第二級毒品者，處無期徒刑或七年以上有期徒
刑，得併科新臺幣七百萬元以下罰金。
製造、運輸、販賣第三級毒品者，處五年以上有期徒刑，得併科
新臺幣五百萬元以下罰金。
製造、運輸、販賣第四級毒品者，處三年以上十年以下有期徒刑
，得併科新臺幣三百萬元以下罰金。
製造、運輸、販賣專供製造或施用毒品之器具者，處一年以上七
年以下有期徒刑，得併科新臺幣一百萬元以下罰金。
前五項之未遂犯罰之。
毒品危害防制條例第18條
查獲之第一、二級毒品及專供製造或施用第一、二級毒品之器具
，不問屬於犯人與否，均沒收銷燬之；查獲之第三、四級毒品及
製造或施用毒品之器具，無正當理由而擅自持有者，均沒入銷燬
之。但合於醫藥、研究或訓練之用者，得不予銷燬。
前項合於醫藥、研究或訓練用毒品或器具之管理辦法，由法務部
會同行政院衛生署定之。
毒品危害防制條例第19條
犯第 4 條至第 9 條、第 12 條、第 13 條或第 14 條第 1 項、
第2 項之罪者，其供犯罪所用或因犯罪所得之財物，均沒收之，
如全部或一部不能沒收時，追徵其價額或以其財產抵償之。
為保全前項價額之追徵或以財產抵償，得於必要範圍內扣押其財
產。
犯第 4 條之罪所使用之水、陸、空交通工具沒收之。
懲治走私條例第2 條
私運管制物品進口﹑出口逾公告數額者，處七年以下有期徒刑，
得併科新台幣二十萬元以下罰金。
以犯前項之罪為常業者，處三年以上十年以下有期徒刑，得併科
新台幣三十萬元以下罰金。
第一項之未遂犯罰之。
第一項所稱管制物品及其數額，由行政院公告之。


司法院資訊處製作；財團法人民間司法改革基金會備份。
